【裁判字號】    95,抗,50
【裁判日期】    950406
【裁判案由】    拍賣抵押物
【裁判全文】
臺灣板橋地方法院民事裁定                95年度抗字第50號
抗  告  人  慶豐商業銀行股份有限公司
法定代理人  甲○○
訴訟代理人  乙○○
上列抗告人聲請拍賣抵押物事件，對於中華民國95
年2 月13日本院94年度拍字第2310號所為裁定，提起抗告，本院
合議庭裁定如下：
    主  文
抗告駁回。
抗告程序費用由抗告人負擔。
    理  由
一、本件抗告意旨略以：(一)系爭不動產雖信託登記為受託人即抗
    告人所有，但實際上乃與抗告人自有財產獨立之特殊財產，
    抗告人雖為受託人，但亦為抵押權人，且於系爭不動產信託
    前即已對系爭不動產存有抵押權利，依信託法第12條第1 項
    但書規定，抗告人自得對系爭不動產聲請強制執行。系爭不
    動產既經信託於抗告人，則系爭不動產之執行債務人逕列抗
    告人並註明為第3 人即擔保人瑞泰電綜股份有限公司（下稱
    瑞泰電綜公司）之受託人即可。(二)另台灣高等法院86年度抗
    字第2923號裁定意旨，亦認准許拍賣抵押物之裁定，係對物
    之執行名義，其性質與對人之執行名義不同，係以擔保人之
    特定財產為執行對象以實現債權，是以拍賣抵押物之裁定根
    本得不列相對人，且不待確定即可執行，今原審援引台灣高
    等法院93年11月26日法律座談會審查意見，認本件違反相對
    人對立性之要求而駁回抗告人拍賣抵押物之聲請，顯罔顧抗
    告人之權利等語。
二、按民事執行程序與民事判決程序相同，有請求執行者與被執
    行者「相對立」之當事人存在，得請求強制執行者為債權人
    ，其相對人即被強制執行者為債務人（參見學者張登科先生
    民事執行法89年9 月修訂第78 頁）。 再按聲請拍賣抵押物
    ，原屬非訟事件，且係對物之權利，固不以列相對人為必要
    ，但如依聲請狀上所載及聲請人所提出之文件為形式之審查
    ，發現執行債務人即相對人與聲請人係同屬一人，則顯有違
    前述「當事人對立性」之要求，執行程序即無從進行。
三、查：本件抗告人係以執行債權人之身份，對因信託關係而登
    記於其名義之系爭不動產為聲請拍賣抵押物之強制執行等情
    ，有系爭不動產登記謄本及系爭不動產信託契約書可稽，則
    抗告人因同時兼任本件執行程序之執行債務人，造成本件執
    行程序欠缺「相對立」之當事人而無法進行執行程序，是以
    在抗告人依信託法相關規定及系爭信託契約之約定，終止與
    第3 人瑞泰電綜公司間之信託關係，並將系爭不動產完成變
    更登記於瑞泰電綜公司所有前，法院自屬無從准許拍賣抵押
    物。從而，原審駁回抗告人拍賣抵押物之聲請，經核於法洵
    無違誤，抗告意旨指摘原裁定不當，求予廢棄原裁定，非有
    理由。
據上論結，本件抗告為無理由，依非訟事件法第46條、第21 條
第2 項，民事訴訟法第495 條之1 第1 項、第449 條第1項 、第
78條，裁定如主文。
中    華    民    國    95    年    4     月    6    日
                 民事第二庭  審判長法  官  梁宏哲
                                   法  官  程怡怡
                                   法  官  古秋菊
正本係照原本作成。如不服本裁定，僅得於收受本裁定正本送達
後10日內，以適用法規顯有錯誤為理由，向本院提出再抗告狀，
（須附繕本一份及繳納再抗告裁判費新台幣1,000 元），經本院
許可後紿可再抗告。
中    華    民    國    95    年    4     月    6    日
                                   書記官  李錦輝


司法院資訊處製作；財團法人民間司法改革基金會備份。
